【裁判字號】    90,訴,2518
【裁判日期】    901227
【裁判案由】    搶奪等
【裁判全文】
臺灣臺中地方法院刑事判決                          九十年度訴字第二五一八號
    公  訴  人  台灣台中地方法院檢察署檢察官
    被      告  戊○○冒名曾.
右列被告因搶奪等案件，經檢察官提起公訴（九十年度偵字第一六一一一號），本院
判決如左：
    主      文
戊○○連續意圖為自己不法之所有，而搶奪他人之動產，處有期徒刑參年貳月。
扣案之黑色安全帽壹頂，沒收。
    事      實
一、戊○○前因恐嚇罪於民國（下同）八十年六月十日，經台灣彰化地方法院判處有
    期徒刑一年六月確定，八十一年六月二十四日執行完畢。又因偽造有價證券等罪
    ，經判處有期徒刑確定後（其中偽造有價證券部分經台灣桃園地方法院判處有期
    徒刑三年六月），經定應執行刑為有期徒刑三年九月確定，經一部執行後，於八
    十六年一月一日假釋交付保護管束，惟其於假釋期間，又另犯肅清煙毒條例之罪
    ，於八十六年十月二十一日，經台灣彰化地方法院判處有期徒刑三年一月，同年
    十二月二日確定，前開假釋乃遭撤銷，應執行剩餘刑期一年三月二十一日，嗣與
    前開三年二月之徒刑合併執行，經執行一部後，復於八十九年八月二十二日經假
    釋交付保護管束（至九十一年六月九日期滿），然其仍不知悔改，復於前開假釋
    期間內（不構成累犯），竟意圖為自己不法之所有，並基於概括之犯意，連續於
    如附表所示之時地，騎乘葉偉財所有（託戊○○保管）原車牌號碼（下同）ＪＰ
    Ｒ－一八八號機車（戊○○為免他人發覺於每次作案前（即同日），均在其台中
    市○○○路二三三巷十八號其居處附近，將上開號碼以黑色膠帶黏貼成ＪＲＢ－
    七八八號，事後再予復原），頭戴安全帽，趁己○○○、庚○○、丁○○、乙○○、丙○○等人獨自一人行走，尾隨在後，而趁渠等不及注意之際，從後扯下渠
    等掛於胸前頸部之項鍊多次，得手後隨即騎乘機車離去，並變賣花用。嗣於如附
    表編號五所示之時地，戊○○得手後，準備逃逸時，為路人拉倒拘獲，經水湳市
    場管理員甲○○報警處理，並扣得其作案用之黑色安全帽乙頂，並於其身上查獲
    附表編號四所示之項鍊乙條，始知上情。
二、案經台中市警察局第四分局報請臺灣臺中地方法院檢察署檢察官偵查起訴。
    理      由
一、訊據被告戊○○除對於如附表編號四所示之事實否認外，餘皆承認。惟查，如附
    表編號四所示之事實，業據被告於偵查及本院調查時供承明白（見偵查卷第六十
    頁，及本院九十年十月二十二日訊問筆錄）。並據被害人乙○○於警訊及本院審
    理中指訴甚明（見偵查卷第二十四頁及本院九十年十月三十日審理筆錄）。是被
    告上開所辯，不足採信。另被告自白部分，核與被害人己○○○、丙○○於警訊
    及被害人庚○○、丁○○於警訊及本院審理中指述情節相符（見偵查卷第二十二
    、十九、二十三及本院九十年十月三十日、十一月十九日審理筆錄）。亦核與證
    人甲○○於警訊及本院審理中證述情節相符（見偵查卷第二十六頁及本院九十年
    十月三十日審理筆錄）。復有卷附之照片十四幀（偵查卷第三十六三十九頁）、
    被害人丙○○、丁○○領回贓物所立之領據乙紙（偵查卷第三十三頁及審理卷內
    ），及扣案之被告所有供作案用之黑色安全帽乙頂，可資佐證。足見被告上開自
    白部分，核與事實相符。又被告對於上開被害人所持有之前開如附表所示之物，
    並無民事上之權利。被告為上開行為之目的，係將上開被害人所持有之物據為己
    有。是被告顯有不法所有之意圖甚明。是本件事證明確，被告犯行洵堪認定。
二、按機車牌照屬於刑法第二百十二條所屬之特種文書，被告將ＪＰＲ－一八八號牌
    照貼成ＪＲＢ－七八八號，所為係犯該條之變造特種文書罪。被告雖將變造後之
    車牌懸掛於機車，用以犯罪，然非供可產生法律上權利義務之主張，尚非為行使
    之行為。公訴人認被告前開所為係犯刑法第二百十六條行使第二百十二條之行使
    變造特種文書罪，尚有誤會。次按，稱搶奪者，係指行為人瞬間的力量運用，破
    壞被害人對於物的「緊密持有」。是本件被告所為如附表一編號（一）至（五）
    之行為，係騎機車從後強取被害人懸掛之金項鍊，被害人之心理與生理的抵抗並
    未受到壓制，僅係來不及抵抗而己。是核被告此部分所為，係犯刑法第三百二十
    五條第一項之搶奪罪。被告先後五次搶奪行為，均係時間緊接，所犯構成要件相
    同，顯係基於概括之犯意為之，為連續犯，爰依刑法第五十六條之規定以一罪論
    ，並加重其刑。其中如附表編號（四）所示之行為，雖未據公訴人起訴，然該部
    分與如附表編號（一）至（三）及（五）所示之行為，係屬連續犯，已如前述，
    是依刑事訴訟法第二百六十七條公訴不可分之原則，本院自應一併予以審理，併
    予敘明。被告所犯上開變造特種文書罪及搶奪二罪間，有手段、目的之關係，為
    牽連犯，屬裁判上乙罪，應從重論以刑法第三百二十五條第一項之搶奪罪。爰審
    酌被告前因恐嚇罪於八十年六月十日，經台灣彰化地方法院判處有期徒刑一年六
    月確定，八十一年六月二十四日執行完畢。又因偽造有價證券等罪，經判處有期
    徒刑確定後（其中偽造有價證券部分經台灣桃園地方法院判處有期徒刑三年六月
    ），經定應執行刑為有期徒刑三年九月確定，經一部執行後，於八十六年一月一
    日假釋交付保護管束，惟其於假釋期間，又另犯肅清煙毒條例之罪，於八十六年
    十月二十一日，經台灣彰化地方法院判處有期徒刑三年一月，同年十二月二日確
    定，前開假釋乃遭撤銷，應執行剩餘刑期一年三月二十一日，嗣與前開三年二月
    之徒刑合併執行，經執行一部後，復於八十九年八月二十二日經假釋交付保護管
    束（至九十一年六月九日期滿）之事實，有台灣台中地方法院檢察署刑案資料查
    註紀錄表及台灣高等法院被告全國前案紀錄表各乙份可稽，其於假釋期間再犯本
    件犯行，足見不知檢束行為，其正值年輕力壯，不思工作，竟為圖個人利益，而
    連續為五次搶奪行為，及犯罪之動機、目的、手段、所生危害，然犯罪後坦承犯
    行，態度尚稱良好等一切情狀，乃量處如主文所示之刑。又扣案之黑色安全帽乙
    頂，係被告所有，且供其搶奪所用之物，爰依刑法第三十八條第一項第二款規定
    ，宣告沒收，併予敘明。
三、另被告於如附表編號五所示之時地遭逮捕後，於警訊、檢察官偵查及本院審理中
    ，均冒名其弟「曾清雲」之名應訊並簽名，而另犯偽造文書罪，係被告於犯罪後
    ，為遭發覺，而另行起意，與前開論罪部分，並無手段、目的之牽連犯關係，本
    院自無法一併予以審理，自應由公訴人另行就該部分偵查起訴，併予敘明。
據上論斷，應依刑事訴訟法第二百九十九條第一項前段，刑法第五十六條、第二百十
二條、第三百二十五條第一項、第五十五條、第三十八第一項第二款，判決如主文。
中      華      民      國      九十      年    十二    月    二十七    日
                                          臺灣台中地方法院刑事第三庭
                                              法  官  陳  添  喜
右正本證明與原本無異。
如不服本判決，應於送達後十日內向本院提出上訴狀（須附繕本），上訴於台灣高等
法院台中分院。
                                              書記官
中      華      民      國      九十      年    十二    月    二十七    日
附錄論罪科刑法條全文：
刑法第三百二十五條第一項：
意圖為自己或第三人不法之所有，而搶奪他人之動產者六月以上五年以下有期徒刑。
刑法第二百十二條：
偽造、變造護照、旅券、免許證、特許證及關於品行、能力服務或其他相類之證書、
介紹書，足以生損害於公眾或他人者，處一年以下有期徒刑、拘役或三百元以下罰金
。
        附      表
編號    犯  罪  時  間      犯  罪  地  點    被害人    損    失    財  物
一      九十年八月三十      台中市○○路十    己○○○  金項鍊乙條
        一日上午九時許      八巷巷口
二      九十年九月二日      台中市○○路一    庚○○    同右
        上午八時許          五六號
三      九十年九月三日      台中市西屯區水    乙○○    同右
        上午八時三十分      湳市場內
        許
四      九十年九月四日      台中市○○路二    丁○○    同右
        上午八時許          段菜市場旁
五      九十年九月五日      台中市西屯區長    丙○○    同右
        上午八時四十五      安路二段二九一
        分許                號前


司法院資訊處製作；財團法人民間司法改革基金會備份。
